# 关于政府补助的判断

提问人：liubin988513 时间：2012-09-13 11:40:55
《办法》施行之日起开工且第一个建设年度新增固定资产投资超过 3 亿元的项目，方可纳入补助范围。补助政策适用于自 2010 年 12 月1 日至 2013 年 11 月底期间开工建设并竣工，经审计认定新增固定资产投资额达到 10 亿元以上的企业。对此期间，经省市相关部门选定的中介机构清算认定新增固定资产投资未达到 10 亿元、但已先行获得财政预借资金的企业，要如数收回预借资金。参考陈版的书：由于中国新企业会计准则与IFRS已经实质性趋同，并且《企业会计准则第 16
243 -
号——政府补助》是以国际准则体系下的IAS20作为制定蓝本的，因此在分析这 一问题时，可以借鉴IAS 20 以及相关资料对此问题的表述。根据IAS 20 第 7 段:Government grants, including non-monetary grants at fair value, shall not be recognised until there is reasonable assurance that: (a) the entity will comply with the conditions attaching to them; and (b) the grants will be received. 值得注意的是，上述(a)条件所使用的是将来时态，并没有表述为“has complied with”或者“complies with”。因此，准则并不要求在将政府补助计入 损益之前，企业已经实际满足了政府补助所附的条件，只要求企业对能否满足政 府补助所附条件提供合理的保证。 IAS 20本身并未对何为“合理保证”(reasonable assurance)给出定义，由 此引起的一个问题是:此处的“合理保证”与其他会计准则中所使用的“很可能” (即发生的可能性大于不发生的可能性)的含义是否相同。我们认为在实务中应掌 握的尺度是:“企业很可能将满足政府补助所附条件”和“企业很可能可以收到政 府补助”两个条件，是确认政府补助应满足的最低限度条件，这两个条件应当同 时满足。 三年内累计投资 10 亿元在没有重大问题的情形下应该是可以-----赞同，这么大金额企业肯定会尽力超过的 个人觉得最好大致根据这些年投资情况匡算下金额

回答人：chenyiwei
赞同 2 楼网友的意见。尽管在法律形式上表述为“暂借款”，但政府已经明确承诺：如果满足规定条件（在规定年限内完成规定金额的固定资产投资），就无需归还，因此并不构成一项无条件的偿还义务。如果企业基于当前所获得的信息和未来计划等，在经过谨慎的评价后，认为很可能满足所附条件的，则可确认为政府补助处理。当然，在相关资产达到预定可使用状态之前，可以暂在“专项应付款”科目中挂账，到达到预定可使用状态后再转入递延收益并开始摊销。 这种情况在IAS 20中称为“饶让贷款”（Forgivable loans）。
根据IAS 20.10，“A forgivable loan from government is treated as a government grant when there is reasonable assurance that the entity will meet the terms for forgiveness of the loan.”

提问人：qjr1124 时间：2012-09-13 20:54:16
回复 chenyiwei 的帖子
政府在给钱的时候也没有明确的说法，自己的想法是万一财政上没钱了，政府说这笔钱当初是借给企业的，是有这个风险吧。

回答人：chenyiwei
像此类由省级政府出文发布资金管理办法的财政性资金，应该还是比较规范的，不大可能出现在“补助还是借款”这样的性质问题上的反复。

提问人：zico9999 时间：2012-09-17 14:05:53
《企业会计准则应用指南——会计科目和主要账务处理》——2711“专项应付款”科目使用说明明确：“科目核算企业取得政府作为企业所有者投入的具有专项或特定用途的款项。 挂账的话还是“其他应付款”好吧~？“专项应付款”核算内容是否必须是政府作为所有者投入的款项？

回答人：chenyiwei
实务中这两个科目有些混用，而且其他应付款是流动负债，对于建设期超过 1 年的与资产相关的政府补助就不适用了。